臺灣臺北地方法院刑事判決　　　　　　 99年度交易字第868號
公　訴　人　臺灣臺北地方法院檢察署檢察官
被　　　告　林德揚
上列被告因過失傷害案件，經檢察官提起公訴（99年度偵字第
26197號），本院判決如下：
    主  文
林德揚犯過失傷害罪，處拘役伍拾日，如易科罰金，以新臺幣壹
仟元折算壹日。
    事  實
一、林德揚於民國99年5月25日上午5時35分許，騎乘車號922–
    HLE號重型機車，沿臺北市○○區○○街103巷南往北方向行
    駛，行經該路段103巷209弄3號前之彎道處時，本應注意機
    車在未劃設慢車道之雙向二車道行駛時，駕駛人應在遵行車
    道內行駛，行至劃有分向限制線之路段，不得駛入來車之車
    道內，且依當時天候晴、晨光、柏油路面乾燥無缺陷、無障
    礙物等情況，亦無不能注意情事，竟疏未注意，駛入來車之
    車道（即南往北方向之車道），適有由周建隆騎乘車號CYM
    –925號重型機車，沿同路段南往北方向之車道行駛，亦行
    經該處，見狀閃避不及，周建隆所騎乘之上開重型機車左前
    車頭與林德揚所騎乘之前揭重型機車左側車身發生碰撞，林
    德揚、周建隆均人車倒地，周建隆因而受有右臉挫傷、右前
    臂及手擦傷、左前臂擦傷、右膝擦傷、左大腿擦傷、右踝挫
    傷之傷害。林德揚肇事後，臺北市政府警察局交通警察大隊
    信義交通分隊警員魏俊欽據報前往現場處理時，於未被有偵
    查犯罪職權之機關或公務員發覺前，向警員魏俊欽坦承為肇
    事者而自首接受裁判。
二、案經周建隆訴請臺灣臺北地方法院檢察署檢察官偵查起訴。
    理  由
一、按被告以外之人於審判外之陳述，雖不符刑事訴訟法第159
    條之1至第159條之4之規定，而經當事人於審判程式同意作
    為證據，法院審酌該言詞陳述或書面陳述作成時之情況，認
    為適當者，亦得為證據，刑事訴訟法第159條之5第1項定有
    明文。本件檢察官、被告於本院審判程序時，就本判決所引
    用被告以外之人審判外所為之言詞或書面陳述，均明示同意
    有證據能力，本院審酌該具有傳聞證據性質之證據，其取得
    過程並無瑕疵，與待證事實具有關聯性，證明力非明顯過低
    ，以之作為證據係屬適當，認俱得為證據。
二、訊據被告林德揚固坦承有於上揭時、地，駕駛車號922–HLE
    號重型機車，與告訴人周建隆所騎乘車號CYM–925號重型機
    車發生碰撞，雙方人車倒地之事實，惟矢口否認有何過失犯
    行，辯稱：我當時沿信安街南往北方向行駛，車速沒有超過
    15公里，告訴人是北往南方向行駛，車速很快，我騎到轉角
    的時候，沒有看到他的車子，他就撞過來了，我的機車左側
    後半部與告訴人的車頭碰撞，我沒有駛入來車道，並沒有過
    失云云。經查：
(一)、被告確有於上揭時間，騎乘前揭車號重型機車，沿臺北市○
    ○區○○街103巷北往南方向行駛，行經該路段103巷209弄3
    號前之彎道時，與行駛在其對向車道、由告訴人周建隆騎乘
    上開車號重型機車發生碰撞，被告、告訴人均人車倒地等事
    實，此為被告所自承，核與證人即告訴人周建隆證述情節大
    致相符，並有臺北市○○○○○道路交通事故現場圖、道路
    交通事故調查報告表(一)、(二)、道路交通事故談話紀錄表、道
    路交通事故補充資料表、現場照片8幀在卷可稽（見99他
    8925卷第36至44頁、第46頁）。又告訴人於上開車禍發生後
    ，旋即前送往聯合醫院忠孝院區急診，經醫師診斷後，認其
    確實受有右臉挫傷、右前臂及手擦傷、左前臂擦傷、右膝擦
    傷、左大腿擦傷、右踝挫傷等情，亦有告訴人提出之聯合醫
    院忠孝院區診斷證明書附卷足佐（同上偵卷第14頁）。足認
    被告所騎乘之重機車確有於上揭時、地，與告訴人所騎乘之
    重型機車發生碰撞，告訴人並因此受有上揭傷害甚明。
(二)、被告雖辯稱：當時並沒有看到告訴人的車子，也沒有駛入來
    車道，並沒有過失等語。惟查，證人即告訴人於警詢、偵查
    中證稱：我於99年5月25日上午5時35分許，騎乘重機車沿信
    安街103巷209弄北往南方向行駛，我騎在我自己的車道，被
    告則是沿同路段南往北方向行駛，行經信安街103巷209弄3
    號前彎道，要右轉彎時，被告騎到我的車道，我的機車左前
    大燈側邊處就與被告的機車發生碰撞，我看到被告時他已經
    騎到我的車道撞過來了等語，已明確證述其於本件車禍發生
    當時，確時沿信安街103巷209弄北往南方向行駛一節。而依
    現場圖、現場照片顯示，事故地點之信安街103巷209弄之雙
    向車道，其中北往南方向之車道即告訴人行駛方向之車道寬
    約2.4公尺，南往北方向之車道即被告行駛方向之車道寬約
    3.4公尺，且兩車發生碰撞後，被告之機車車頭朝北倒臥在
    北往南方向之車道，其2車輪則壓在分向線上，告訴人之機
    車則倒臥在被告機車後車輪向東沿伸之南往北方向之車道，
    其前輪壓在該路段道路邊線，現場在南往北方向之車道上，
    留有長約1.8公尺之告訴人機車排氣管刮地痕，顯見本件被
    告之機車行經該路段時，確有跨越行車分向線駛入對向車道
    之行為，致告訴人閃煞不及，撞及被告之機車而倒地，並續
    向北方向滑行，而在其所行駛之南往北方向車道上留下機車
    排氣管刮地痕甚明。被告辯稱：並未駛入來車道一節，即與
    事實有違，洵無足採。
(三)、按汽車在未劃設慢車道之雙向二車道行駛時，均應在遵行車
    道內行駛；在劃有分向限制線之路段，不得駛入來車之車道
    內，道路交通安全規則第97條第1項第1款、第2款定有明文
    。又依道路交通管理處罰條例第3條第8款之規定，在道路上
    以原動機行駛之汽車包括機器腳踏車即機車。而本件車禍發
    生地點即臺北市○○區○○街103巷209弄係未劃設慢車道之
    雙向二車道，且於該路段中，劃設黃虛線以分隔對向車道，
    是被告騎乘機車行駛於上開路段之車道時，自應在遵行車道
    內行駛，並應注意不得駛入來車之車道內，衡諸當時狀況，
    天候晴、晨光、路面乾燥，無缺陷及障礙物，此有前開道路
    交通事故調查報告表及現場照片在卷可參，是客觀上並無不
    能注意的情形。且依現場圖及現場照片顯示，本件被告之機
    車行經該路段時，確有跨越行車分向線駛入對向車道之行為
    ，致告訴人閃煞不及，撞及被告之機車而倒地，並續向北方
    向滑行，而在其所行駛之南往北方向車道上留下機車排管氣
    刮地痕一節，業經認定如前。是被告就本件車禍事故之發生
    ，確有過失一節，洵堪認定。參以，本件經送臺北市交通事
    件裁決所車輛行車事故鑑定委員會鑑定，鑑定結果，亦認為
    被告騎乘機車行駛時，未保持行車安全間隔，為肇事原因，
    此有臺北市交通裁決所100年3月30日北市裁鑑字第10031440
    300號函檢附鑑定意見書在卷可按（見本院卷第22至24頁）
    ，亦同本院上開認定。是被告辯稱：並無過失一節，要無足
    採。
(四)、綜上所述，本件事證明確，被告犯行，堪予認定，所辯各節
    ，均無足採。
三、核被告所為，係犯刑法第284條第1項前段之過失傷害罪。被
    告於肇事後，員警據報前往現場處理時，於報案人或勤務中
    心轉來資料並未報明肇事人姓名之情形，被告當場承認為肇
    事人等情，有員警魏俊欽所制作之道路交通事故肇事人自首
    情形紀錄表1紙附卷可證（同上偵卷第45頁），是警察接獲
    報案時，顯然不知何人為肇事者，甚為灼然，則被告已合於
    刑法第62條前段之自首要件，依法減輕其刑。爰審酌被告騎
    乘機車行駛，本應注意道路交通安全規則之相關規定，以維
    護安全，竟疏未注意，未依規定在遵行車道行駛，而逕行駛
    入來車之車道內，因而肇事致告訴人受有上開之傷害，且犯
    後復否認犯行，迄未賠償告訴人所受之損害，固有不該，惟
    念及被告除曾於90年間，曾因案經法院判處有期徒刑1年2月
    ，緩刑4年確定外，並無其他刑事前科紀錄，有臺灣高等法
    院被告前案紀錄表在卷可按，素行尚佳，復審酌告訴人所受
    之傷害，以及被告之智識程度、家庭經濟狀況等一切情狀，
    量處如主文所示之刑，並諭知易科罰金之折算標準。
據上論斷，應依刑事訴訟法第284條之1、第299條第1項前段，刑
法第284條第1項前段、第62條前段、第41條第1項前段，刑法施
行法第1條之1，判決如主文。
本案經檢察官陳國安到庭執行職務。
中    華    民    國   100    年    5     月    27    日
                      交通法庭  法  官  李殷君
以上正本證明與原本無異。
如不服本判決應於收受送達後10日內向本院提出上訴書狀，並應
敘述具體理由；其未敘述上訴理由者，應於上訴期間屆滿後20日
內向本院補提理由書（均須按他造當事人之人數附繕）「切勿逕
送上級法院」。
                                書記官  殷玉芬
中    華    民    國   100    年    5     月    31    日
附錄本判決論罪科刑法條全文：
中華民國刑法第284條
因過失傷害人者，處6月以下有期徒刑、拘役或5百元以下罰金，
致重傷者，處1年以下有期徒刑、拘役或5百元以下罰金。
從事業務之人，因業務上之過失傷害人者，處1年以下有期徒刑
、拘役或1千元以下罰金，致重傷者，處3年以下有期徒刑、拘役
或2千元以下罰金。